臺灣高等法院臺中分院刑事裁定
110年度毒抗字第1139號
抗  告  人  
即  被  告  周盟利
上列抗告人即被告因聲請強制戒治案件，不服臺灣南投地方法院
110年度毒聲字第298號中華民國110年8月25日裁定（聲請案號：
臺灣南投地方檢察署110年度毒偵緝字第66號、110年度聲戒字第
50號），提起抗告，本院裁定如下：
    主    文
抗告駁回。
    理    由
一、本件抗告意旨略以：抗告人即被告甲○○（下稱抗告人）於觀
    察勒戒中，並無上任何相關課程，就僅憑心理醫師三言兩語
    的簡單問答做為評估之標準，實難讓人心服，難道心理醫師
    就有自由心證裁定，有前車之鑑勒戒成功後的回籠率甚高作
    何解釋？難道心理醫師又有先見之明，認定抗告人是無可救
    藥之人，無端復加一年戒治刑期，實難令人心服，可見心理
    醫師標準不一，抗告人並無另案，更無被害人，僅單純殘害
    自身健康之行為，請求撤銷原判決重新審理，予抗告人自新
    之機會。矯正署成立其勒戒、戒治所，乃意在免除監獄人滿
    為患造成國家資源負擔，以能施予該德政，積累之壓力於醫
    學觀點，抗告人乃屬「戒癮治療之病人」而非精神病患，非
    得長期限制自由，否則難以痊癒之效。按情理方合乎「罪疑
    惟輕」、「有疑惟利抗告人」之原則。法律乃國之重典，安
    民所依，罪惡之器，不應便宜行事草率，懇請准予重新評估
    等語。　　
二、按觀察、勒戒後，檢察官或少年法院（地方法院少年法庭）
    依據勒戒處所之陳報，認受觀察、勒戒人無繼續施用毒品傾
    向者，應即釋放，並為不起訴之處分或不付審理之裁定；認
    受觀察、勒戒人有繼續施用毒品傾向者，檢察官應聲請法院
    裁定或由少年法院（地方法院少年法庭）裁定令入戒治處所
    強制戒治，其期間為6個月以上，至無繼續強制戒治之必要
    為止，但最長不得逾1年，毒品危害防制條例第20條第2項定
    有明文。次按勒戒處所應注意觀察受觀察、勒戒人在所情形
    ，經醫師研判其有或無繼續施用毒品傾向後，至遲應於觀察
    、勒戒期滿之15日前，陳報該管檢察官或少年法院（庭），
    觀察勒戒處分執行條例第8條第1項亦定有明文。依據上開規
    定，受觀察、勒戒人有無繼續施用毒品之傾向，係由醫師研
    判。而關於有無繼續施用毒品傾向之評估標準，依「有無繼
    續施用毒品傾向評估標準紀錄表」及「有無繼續施用毒品傾
    向評估標準評分說明手冊」，受觀察、勒戒人有無「繼續施
    用毒品傾向」，係依具體個案之臨床實務及相關事證等情綜
    合判定，有其相當之專業依據及標準，且涉及專門醫學，又
    衡酌強制戒治之目的，係為協助施用毒品者戒斷毒品之心癮
    及身癮所為之一種保安處分類型，該評估標準係將與判斷有
    無繼續施用傾向之相關因素加以列舉及量化，適用於每一位
    受觀察、勒戒處分之人，具一致性、普遍性、客觀性，以利
    執法者判定受勒戒人有無繼續施用毒品傾向。
三、經查：
  ㈠關於現行有無繼續施用毒品傾向的評估標準，並非完全以受
    勒戒人勒戒後的結果作為依據，勒戒前及勒戒過程中的各種
    情況，亦屬評估的參考項目。依「有無繼續施用毒品傾向評
    估標準說明手冊」規定，係以前科紀錄與行為表現、臨床評
    估、社會穩定度等3個項目合併計算分數，每一大項均有靜
    態因子與動態因子，並以各該因子分數相加，用以評估有無
    繼續施用毒品之傾向。因此，受勒戒人有無「繼續施用毒品
    傾向」，乃是依據具體個案綜合評估判定，具有其專業性及
    客觀標準。又考量強制戒治之目的，是為了協助施用毒品者
    戒斷毒品之心癮及身癮所為的保安處分，而該評估標準乃是
    適用於每一位受觀察、勒戒處分之人，具一致性、普遍性、
    客觀性，如果其評估由形式上觀察，並無分數計算顯然錯誤
    、亦無擅斷或濫權等明顯不當之情事，法院自應予以尊重。
  ㈡本件抗告人因施用第二級毒品甲基安非他命案件，前經臺灣
    南投地方檢察署（下稱南投地檢署）檢察官聲請觀察勒戒，
    並經臺灣南投地方法院（下稱南投地院）以109年度毒聲字
    第155號裁定送觀察、勒戒。而抗告人於110年7月17日入法
    務部○○○○○○○○附設勒戒處所執行觀察、勒戒後，依現行「有
    無繼續施用毒品傾向評估標準紀錄表」，該勒戒處所評分為
    ：⑴前科紀錄與行為表現部分合計為36分（毒品犯罪相關司
    法紀錄「8筆」計10分、首次毒品犯罪年齡為「20歲以下」
    計10分、其他犯罪相關紀錄「2筆」計4分、入所時尿液毒品
    檢驗為「多種毒品反應」計10分，上開4項靜態因子合計為3
    4分；所內行為表現之動態因子評定為2分）；⑵臨床評估部
    分合計為26分（「有」多重毒品濫用，為安非他命、海洛因
    計10分、「有」合法物質濫用，為菸計2分、使用方式為「
    無注射使用」計0分、使用年數為「超過1年」計10分，上開
    靜態因子合計為22分；精神疾病共病〈含反社會人格〉為「無
    」計0分、臨床綜合評估〈含病識感、動機、態度、就醫意願
    〉評定為「中度」計4分，上開動態因子合計為4分）；⑶社會
    穩定度部分為0分（工作為「全職工作」打石工，計0分、家
    人藥物濫用為「無」計0分，上開靜態因子合計為0分；入所
    後家人是否訪視為「有」計0分、出所後是否與家人同住則
    為「是」計0分，上開動態因子合計為0分）。以上⑴至⑶部分
    之總分合計為62分（靜態因子共計56分，動態因子共計6分
    ），經評定為「有繼續施用毒品傾向」等情，亦有法務部○○
    ○○○○○○110年8月17日雲所衛字第11040000490號函及所附之
    有無繼續施用毒品傾向證明書、有無繼續施用毒品傾向評估
    標準紀錄表在卷可憑（見南投地檢署110年度毒偵緝字第66
    號卷第52至54頁）。而前述評估結果，係由該所具相關專業
    知識經驗之醫師，依其本職學識，於抗告人觀察、勒戒期間
    ，就其過往前科紀錄與行為表現、臨床評估及社會穩定度等
    因素所為之綜合判斷，為具有科學驗證所得之結論，且由形
    式上觀察，並無擅斷或濫權等明顯不當之情事，自得資為判
    斷抗告人有無繼續施用毒品傾向之證明。抗告意旨稱原審僅
    憑未經證實臨床評估的毒品傾向證明書，而判定抗告人有施
    用毒品傾向，有違罪疑惟輕原則云云，尚非可採。
  ㈢綜此，上開卷內記載之結果，既係該所相關專業知識經驗人
    士，在抗告人執行觀察、勒戒期間依本職學識評估之前科紀
    錄與行為表現、臨床評估、社會穩定度等項所為之綜合判斷
    ，具有科學驗證所得之結論，自得憑以判斷有無繼續施用毒
    品傾向之證明，則法務部○○○○○○○○綜合評分者依個案臨床實
    務及具體事證，判定抗告人為「有繼續施用毒品傾向」，依
    諸前揭說明，尚無不合，且由形式上觀察，並無擅斷或濫權
    等明顯不當之情事，法院即宜予尊重其行政職權之行使及專
    業之判斷；且本件查無檢察官聲請有何違背法令、認定事實
    有誤或其他重大明顯瑕疵之處，其聲請應屬有據，自無由法
    院審酌以其他方式替代之餘地。是以，原審法院據此裁定抗
    告人令入戒治處所施以強制戒治，其期間為6個月以上，至
    無繼續強制戒治之必要為止，但最長不得逾1年，經本院審
    閱相關案卷後，核其認事用法並無不合，亦無違經驗、論理
    法則。
　㈣至抗告人請求再行給予重新評估之機會，以利其自新乙節，
    查有關強制戒治之執行，係屬為協助行為人戒除毒癮之保安
    處分，實無礙於抗告人有意自新之決心，附此敘明。
四、綜上所述，抗告人既經評估認定有繼續施用毒品之傾向，原
    審法院以110年毒聲字第298號裁定令入戒治處所施以強制戒
    治，其期間為6個月以上，至無繼續戒治之必要為止，但最
    長不得逾1年，於法有據。抗告人以前詞提起抗告，並無理
    由，應予駁回。
五、據上論斷，應依刑事訴訟法第412條，裁定如主文。　
中　　華　　民　　國　　110 　年　　9 　　月　　28　　日
            刑事第九庭   審判長法　官　紀  文  勝
                               法　官  姚  勳  昌
                               法　官  紀  佳  良 
以上正本證明與原本無異。
不得再抗告。
　　　　　　　　　　　　       書記官  洪  鴻  權
　　　　　　　　　　　　　　　 
中　　華　　民　　國　　110 　年　　9 　　月　　29　　日